【裁判字號】    99,易,896
【裁判日期】    990630
【裁判案由】    竊盜
【裁判全文】
臺灣高雄地方法院刑事判決               99年度易字第896號
公  訴  人  臺灣高雄地方法院檢察署檢察官
被      告  壬○○
上列被告因竊盜案件，經檢察官提起公訴（98年度偵字第32274號）
，本院判決如下：
    主  文
壬○○犯如附表編號1 至9 所示玖罪，各處如附表編號1 至9 主
文欄所示之刑。應執行有期徒刑參年貳月；扣案之Ｔ型扳手壹支
沒收。
    事  實
一、壬○○與戴清山（另案偵辦中）共同基於意圖為自己不法所
    有之犯意聯絡，於下開時、地，共同竊取他人所有之車輛：
  (一)於民國98年5 月1 日上午7 時56分許，在乙○○大寮鄉○○
    街123 號前，由戴清山負責把風，壬○○則持客觀上足供凶
    器使用之T 型扳手1 支，撬開癸○○所有、停放在上開地點
    之車號G3-9043 號自小客車之車門後，竊取該車供其等代步
    使用，並棄置在乙○○大寮鄉○○村○○道路。
  (二)於同年6 月1 日上午9 時20分許，在乙○○鳳山市慈暉新村
    1 巷7 號前，由壬○○負責把風，戴清山則持客觀上足供凶
    器使用之T 型扳手1 支，撬開庚○○所有、停放在上開地點
    之車號VJ-3546 號自小客車之車門後，竊取該車供其等代步
    使用，並棄置在乙○○大寮鄉○○村○○道路。
二、壬○○另意圖為自己不法之所有，於下列時、地，竊取他人
    所有之車輛：
  (一)於同年5 月7 日上午8 時許，在乙○○大寮鄉○○路210 號
    前，持客觀上足供凶器使用之T 型扳手1 支，撬開己○○所
    有、停放在上開地點之車號5506-FB 號自小客車之車門後，
    竊取該車供代步使用，並棄置在乙○○大寮鄉○○村○○道
    路。
  (二)於同年5 月9 日上午6 時30分許，在乙○○大寮鄉○○村○○路48-8號前，持客觀上足供凶器使用之T 型扳手1 支，撬
    開丑○○○所有、停放在上開地點之車號7637-JM 號自小客
    車之車門後，竊取該車供代步使用，並棄置在乙○○大寮鄉
    ○○村○○道路。
  (三)於同年5 月9 日上午9 時30分許，在乙○○大寮鄉○○村○○路182 號前，持客觀上足供凶器使用之T 型扳手1 支，撬
    開丙○○所有、停放在上開地點之車號ZF-8826 號自小客車
    之車門後，竊取該車供代步使用，並棄置在乙○○大寮鄉○○村○○道路。
  (四)於同年5 月9 日中午12時40分許，在乙○○大寮鄉○○○路
    105 巷24弄11號前，持客觀上足供凶器使用之T 型扳手1支
    ，撬開寅○○所有、停放在上開地點之車號YE-6030 號自小
    客車之車門後，竊取該車供代步使用，並棄置在乙○○大寮
    鄉○○村○○道路。
  (五)於同年5 月11日上午9 時許，在乙○○大寮鄉○○村○○路
    85-2號前，持客觀上足供凶器使用之T 型扳手1 支，撬開辛○○所有、停放在上開地點之車號3R-8490 號自小客車之車
    門後，竊取該車供代步使用，並棄置在乙○○大寮鄉○○路
    吉祥加油站。
  (六)於同年5 月12日上午8 時30分許，在乙○○鳳山市○○○路
    380 巷61弄40號旁，持客觀上足供凶器使用之T 型扳手1 支
    ，撬開子○○所有、停放在上開地點之車號2163-UK 號自小
    客車之車門後，竊取該車供代步使用，並棄置在乙○○大寮
    鄉○○村○○道路。
  (七)於同年5 月22日下午4 時30分許，在乙○○鳳山市新強公園
    停車場前，持客觀上足供凶器使用之T 型扳手1 支，撬開丁○○所有、停放在上開地點之車號9082-XL 號自小客車之車
    門後，竊取該車供代步使用，並棄置在乙○○大寮鄉○○村
    ○○道路。
三、案經壬○○於警方借詢中自首供出，並由己○○、寅○○、
    子○○、庚○○分別訴請乙○○政府警察局移送臺灣高雄地
    方法院檢察署檢察官偵查起訴。
    理  由
壹、程序部分：
    按被告以外之人於審判外之陳述，雖不符前4 條（即刑事訴
    訟法第159 條之1 至之4） 之規定，而經當事人於審判程序
    同意作為證據，法院審酌該言詞陳述或書面陳述作成時之情
    況，認為適當者，亦得為證據。當事人、代理人或辯護人於
    法院調查證據時，知有第159 條第1 項不得為證據之情形，
    而未於言詞辯論終結前聲明異議者，視為有前項之同意，刑
    事訴訟法第159 條之5 定有明文。經查，檢察官及被告壬○○於本院言詞辯論終結前，就本判決所引用下列各項屬於審
    判外陳述之證據，知有第159 條第1 項不得為證據之情形，
    均未聲明異議，且本院審酌該證據作成情況均無不適當之情
    形，是依上開規定，認得作為本案證據。
貳、實體部分：
一、上揭事實，業據被告壬○○於偵查及本院審理時坦承不諱（
    見偵卷第44至47頁；院一卷第15頁；院二卷第22頁），核與
    證人即告訴人己○○、寅○○、子○○、庚○○、證人即被
    害人癸○○、丑○○○、丙○○、辛○○、丁○○、共犯戴
    清山於警詢及偵查時之供述相符（見警卷第10、11、14、15
    、18、19、21、22、25、26、28、29、32、33、36、37、39
    、40、43、44、47、48、59、60、71、72、74、75頁；偵卷
    第31、32頁）；復有車輛失竊案件基本資料、車輛協尋電腦
    輸入單、贓物認領保管單等件附卷可稽（見警卷第12、13、
    16、17、20、23、24、27、30、31、34、35、38、41、45、
    46、64、65、73、76頁）。綜上，足認被告之前揭自白與事
    實相符，堪信為真實。
二、按刑法第321 條第1 項第3 款之攜帶兇器竊盜罪，係以行為
    人攜帶兇器竊盜為其加重條件，此所謂兇器，其種類並無限
    制，凡客觀上足對人之生命、身體、安全構成威脅，具有危
    險性之兇器均屬之，且祇須行竊時攜帶此種具有危險性之兇
    器為已足，並不以攜帶之初有行兇之意圖為必要（最高法院
    79年臺上字第5253號判例意旨參照）。查被告於行竊時所攜
    帶之T 型扳手（扣於另案本院98年度易字第729 號中），既
    能用以撬開車門、插入電門以啟動引擎，足認該工具之材質
    堅硬，客觀上為足以殺傷人生命、身體之器械，顯為具有危
    險性之兇器。是核被告壬○○犯罪事實一之(一)、(二)、犯罪事
    實二之(一)至(七)所為，均係犯刑法第321 條第1 項第3 款之加
    重竊盜罪。被告與戴清山2 人就犯罪事實一之(一)、(二)之犯行
    ，均係共同為之，彼此間互有犯意聯絡及行為分擔，均為共
    同正犯。又被告所為上開9 次加重竊盜犯行，犯意各別，犯
    罪時間、地點、被害人亦不相同，均應分論併罰。再被告於
    行竊後而警察機關尚未知悉犯罪事實及發覺犯罪人前，主動
    向員警坦承上開竊盜犯行，並自願接受裁判等情，為被告所
    自承，核與證人即製作筆錄之員警甲○○於偵查及本院審理
    時之證述相符（見偵卷第17、18頁；院二卷第22頁背面、23
    頁），是被告符合刑法第62條前段自首之規定，應依法減輕
    其刑。爰審酌被告正值青年，不思以正當途徑賺取財物，率
    爾竊取他人財物，所為實有不該；惟念其於犯後已坦承全部
    犯行，且所竊得財物亦部分歸還被害人，有贓物認領保管單
    5 份在卷可參（見警卷第24、41、45、61、76頁），所生損
    害業已減輕等一切情狀，爰量處如主文欄所示之刑（詳如附
    表主文欄所載），及諭知易科罰金之折算標準（編號1 、2
    除外），並定其應執行之刑。至被告持供本件犯罪所用之T
    型扳手1 支（扣於本院98年度易字第729 號案中），為被告
    所有，供本件竊盜犯罪所用之物，業據被告供明在卷（見院
    二卷第29頁），爰依刑法第38條第1 項第2 款、第3 項規定
    ，併宣告沒收。
三、公訴意旨另謂：被告於98年間已犯多件竊盜案件，屢經起訴
    判決均無法收警惕之效，顯然具有犯竊盜罪之習慣，僅藉刑
    之執行實不足以徹底根絕惡性，請依竊盜犯贓物犯保安處分
    條例第3 條規定，併予諭知應於刑之執行前令入勞動場所強
    制工作，以改惡習等語。惟按保安處分係針對受處分人將來
    之危險性所為之處置，以達教化、治療之目的，為刑罰之補
    充制度。我國現行刑法採刑罰與保安處分雙軌制，係在維持
    行為責任之刑罰原則下，為協助行為人再社會化之功能，以
    及改善行為人潛在之危險性格，期能達成根治犯罪原因、預
    防犯罪之特別目的。是保安處分中之強制工作，旨在對嚴重
    職業性犯罪及欠缺正確工作觀念或無正常工作因而犯罪者，
    強制其從事勞動，學習一技之長及正確之謀生觀念，使其日
    後重返社會，能適應社會生活。保安處分之措施亦含社會隔
    離、拘束身體自由之性質，其限制人民之權利，實與刑罰同
    ，本諸法治國家保障人權之原理及刑法之保護作用，其法律
    規定之內容，應受比例原則之規範，使保安處分之宣告，與
    行為人所為行為之嚴重性、行為人所表現之危險性，及對於
    行為人未來行為之期待性相當。刑法第90條及竊盜犯贓物犯
    保安處分條例第3 條第1 項關於強制工作之規定，均係本於
    上開意旨制定，而由法院視個案中行為人之危險性格，依職
    權決定應否交付強制工作，以達保安處分之特別預防之目的
    （司法院大法官會議釋字第471 號解釋參照）。查本件被告
    於98年5 、6 月間，雖確有上開9 次竊盜犯行，已如上述，
    且被告於98年1 月至99年1 月間，另為5 次竊盜犯行，亦有
    本院98年度審簡字第4708號、99年度訴字第254 號、99年度
    易字第205 號、99年度易字第729 號判決可證。然被告為本
    件9 次竊盜犯行前，並無任何犯罪前科，有臺灣高等法院前
    案紀錄表1 份附卷可查，故是否堪認被告有犯罪習慣，已非
    無疑；此外，本件被告因犯上開數罪（含本案），將受長達
    5 年多之有期徒刑，則就現今監所之教化功能，其長期禁錮
    應足以達成教化及學習一技之長之目的，非以強制工作為唯
    一方法；況被告於犯後坦認全部犯行，尚有悔意，且竊取他
    人之自小客車，均僅一時貪玩而已，並非另為銷贓、出售牟
    利等情綜合以觀，認上開對其宣告徒刑即足以收矯治之效，
    是尚無另對被告宣告強制工作之必要性，併此敘明。
據上論斷，應依刑事訴訟法第299 條第1 項前段，刑法第28 條
、第321 條第1 項第3 款、第62條、第41條第1 項前段、第51條
第5 款、第38條第1 項第2 款、第3 項，刑法施行法第1 條之1
，判決如主文。
本案經檢察官戊○○到庭執行職務。
中    華    民    國    99    年    6    月    30    日
                  刑事第二庭審判長  法  官  吳進寶
                                    法  官  施盈志
                                    法  官  羅立德
以上正本證明與原本無異。
如不服本判決應於收受送達後10日內向本院提出上訴書狀，並應
敘述具體理由；如未敘述上訴理由者，應於上訴期間屆滿後20日
內向本院補提理由書（均須按他造當事人之人數附繕本）「切勿
逕送上級法院」。
中    華    民    國    99    年    6    月    30    日
                                    書記官  林慧君
附表：
┌──┬─────┬──────┬───────────┬────┐
│編號│犯罪事實  │ 所犯法條   │     宣  告  刑       │ 備  註 │
├──┼─────┼──────┼───────────┼────┤
│ 1  │事實一之(一)│刑法第28條、│共同犯攜帶兇器竊盜罪，│自首    │
│    │          │第321 條第1 │處有期徒刑柒月。扣案之│        │
│    │          │項第3 款    │Ｔ型扳手壹支沒收。    │        │
├──┼─────┼──────┼───────────┼────┤
│ 2  │事實一之(二)│刑法第28條、│共同犯攜帶兇器竊盜罪，│自首    │
│    │          │第321 條第1 │處有期徒刑柒月。扣案之│        │
│    │          │項第3 款    │Ｔ型扳手壹支沒收。    │        │
├──┼─────┼──────┼───────────┼────┤
│ 3  │事實二之(一)│刑法第321 條│犯攜帶兇器竊盜罪，處有│自首    │
│    │          │第1 項第3款 │期徒刑伍月，如易科罰金│        │
│    │          │            │，以新臺幣壹仟元折算壹│        │
│    │          │            │日。扣案之Ｔ型扳手壹支│        │
│    │          │            │沒收。                │        │
├──┼─────┼──────┼───────────┼────┤
│ 4  │事實二之(二)│刑法第321 條│犯攜帶兇器竊盜罪，處有│自首    │
│    │          │第1 項第3款 │期徒刑伍月，如易科罰金│        │
│    │          │            │，以新臺幣壹仟元折算壹│        │
│    │          │            │日。扣案之Ｔ型扳手壹支│        │
│    │          │            │沒收。                │        │
├──┼─────┼──────┼───────────┼────┤
│ 5  │事實二之(三)│刑法第321 條│犯攜帶兇器竊盜罪，處有│自首    │
│    │          │第1 項第3款 │期徒刑伍月，如易科罰金│        │
│    │          │            │，以新臺幣壹仟元折算壹│        │
│    │          │            │日。扣案之Ｔ型扳手壹支│        │
│    │          │            │沒收。                │        │
├──┼─────┼──────┼───────────┼────┤
│ 6  │事實二之(四)│刑法第321 條│犯攜帶兇器竊盜罪，處有│自首    │
│    │          │第1 項第3款 │期徒刑伍月，如易科罰金│        │
│    │          │            │，以新臺幣壹仟元折算壹│        │
│    │          │            │日。扣案之Ｔ型扳手壹支│        │
│    │          │            │沒收。                │        │
├──┼─────┼──────┼───────────┼────┤
│ 7  │事實二之(五)│刑法第321 條│犯攜帶兇器竊盜罪，處有│自首    │
│    │          │第1 項第3款 │期徒刑伍月，如易科罰金│        │
│    │          │            │，以新臺幣壹仟元折算壹│        │
│    │          │            │日。扣案之Ｔ型扳手壹支│        │
│    │          │            │沒收。                │        │
├──┼─────┼──────┼───────────┼────┤
│ 8  │事實二之(六)│刑法第321 條│犯攜帶兇器竊盜罪，處有│自首    │
│    │          │第1 項第3款 │期徒刑伍月，如易科罰金│        │
│    │          │            │，以新臺幣壹仟元折算壹│        │
│    │          │            │日。扣案之Ｔ型扳手壹支│        │
│    │          │            │沒收。                │        │
├──┼─────┼──────┼───────────┼────┤
│ 9  │事實二之(七)│刑法第321 條│犯攜帶兇器竊盜罪，處有│自首    │
│    │          │第1 項第3款 │期徒刑伍月，如易科罰金│        │
│    │          │            │，以新臺幣壹仟元折算壹│        │
│    │          │            │日。扣案之Ｔ型扳手壹支│        │
│    │          │            │沒收。                │        │
└──┴─────┴──────┴───────────┴────┘
附錄本論罪科刑之法條全文：
中華民國刑法第321條：
犯竊盜罪而有左列情形之一者，處6 月以上、5 年以下有期徒刑
：
一  於夜間侵入住宅或有人居住之建築物、船艦或隱匿其內而犯
    之者。
二  毀越門扇、牆垣或其他安全設備而犯之者。
三  攜帶兇器而犯之者。
四  結夥3 人以上而犯之者。
五  乘火災、水災或其他災害之際而犯之者。
六  在車站或埠頭而犯之者。

司法院資訊處製作；財團法人民間司法改革基金會備份。
